【裁判字號】    90,交易,628
【裁判日期】    920711
【裁判案由】    過失傷害
【裁判全文】
臺灣板橋地方法院刑事判決                          九十年度交易字第六二八號
    公  訴  人  臺灣板橋地方法院檢察署檢察官
    被      告  甲○○
右列被告因過失傷害案件，經檢察官提起公訴（九十年度偵字第一一三０二號），本
院判決如左：
    主  文
甲○○因過失傷害人，處拘役伍拾玖日，如易科罰金，以參佰元折算壹日。
    事  實
一、甲○○曾有違反麻醉藥品管理條例等前科（尚非累犯），仍不知檢束慎行。其於
    民國九十年三月六日二十一時五十分許，駕駛車牌號碼為ＧＭ－七七八六號自用
    小客車，沿臺北縣板橋市○○路由北往南方向，行經臺北縣板橋市○○路二段與
    民生路口，欲右轉民生路前往大漢橋時，應注意汽車行駛至交岔路口，轉彎車應
    讓直行車先行，依當時情形，並無不能注意情事，竟疏未注意，致其所駕駛之上
    開自用小客車右後車輪附近撞及沿同縣市○○路北往南方向直行由丙○○所駕駛
    車牌號碼為ＤＨＺ－六七九號輕機車前車輪擋泥板，丙○○因而人車倒地，受有
    後腹腔出血併腹脹之傷害。甲○○於肇事後，犯罪未被發覺前，當場向前往現場
    處理之警員承認肇事，自首而接受裁判。
二、案經被害人丙○○訴由臺北縣政府警察局海山分局報告臺灣板橋地方法院檢察署
    檢察官偵查起訴。
    理  由
一、訊據被告甲○○對於其在右揭時地駕駛上開自用小客車與告訴人丙○○騎乘之上
    開輕機車發生碰撞，致告訴人受傷之事實固坦承不諱，惟矢口否認有過失傷害之
    犯行，辯稱：伊不承認係伊的過失，伊沒有撞對方，是對方從伊右後車身撞伊，
    伊當時可以轉彎，而且伊已經轉彎過去云云。經查，右揭事實，業據被告於本院
    審理時供承如上，復據告訴人即被害人丙○○於警詢時、檢察官偵查中及本院審
    理時指述歷歷及證人即警員乙○○到庭結證明確，並有現場照片八張、道路交通
    事故調查報告表、臺北縣政府消防局救護紀錄表、臺北縣政府警察局海山分局交
    通分隊自首調查表、臺北縣立板橋醫院九十年三月八日驗傷診斷書、臺北縣立板
    橋醫院九十一年一月七日函及所附之丙○○就診資料摘要表、九十一年四月八日
    函及所附之丙○○就診資料、九十一年十月二十八日函及所附之丙○○就診資料
    摘要表各一份附卷可稽。矧被告既於九十二年四月四日本院審理時供稱：當時伊
    要右轉，伊看右邊，伊轉彎的時候，他（指被害人丙○○）還在右邊等語，足見
    被告欲右轉時，確見被害人在其右側直行，被告竟未讓直行車先行，而貿然右轉
    致肇事至明。按汽車行駛至交岔路口，轉彎車應讓直行車先行，道路交通安全規
    則第一百零二條第一項第六款定有明文。查被告於上開時地駕駛上開自用小客車
    ，應注意遵守上開規定，且依當時情形，並無不能注意之情事，竟疏未注意而肇
    事，致被害人丙○○受傷，為有過失。被告之過失與被害人丙○○之受傷間復有
    相當因果關係。事證明確，被告之犯行應堪認定。至公訴意旨認被告亦有未注意
    車前狀況，隨時採取必要之安全措施及保持安全之間隔距離云云。經查，本件被
    告係因「轉彎車未讓直行車先行」致肇事之事實，其證據業如前述，且案發時，
    被告之車係在被害人之車之左前方，二車同時直行，因被告未讓直行車先行，而
    貿然右轉致肇事等情，亦據被告與被害人一致供明在卷，故被告應無「未注意車
    前狀況，隨時採取必要之安全措施及保持安全之間隔距離」之問題；被害人雖指
    述因被告之本件過失傷害行為，致其同時受有頸痛、左臂、左背痛，左手無法用
    力等傷害，惟查，本院依職權向臺北縣立板橋醫院函詢結果，認被害人九十年三
    月六日（九十一年四月八日書函誤載為八日）由救護車送至其院內急診室，依救
    護紀錄及急診病歷記載，均以「自述車禍」為受傷原因，並無任何外傷記錄，於
    九十年三月八日因下背痛及腰痛，至院觀察後出院，依病歷資料無法判定為何種
    傷害；告訴人住院期間（九十年三月八日至九十年三月十五日經腹部電腦斷層掃
    措、腹部及婦產科超音波檢查，均為非外傷性子宮肌瘤），診斷書係依告訴人自
    述症狀及部分病歷記載而開立；另為安撫病患之就診秩序，遂依其自訴症狀及部
    分病歷，而開「頸椎關節活動障合併神經病變」之診斷，惟仍值得商榷，有上開
    臺北縣立板橋醫院九十年三月八日驗傷診斷書、臺北縣立板橋醫院九十一年一月
    七日函及所附之丙○○就診資料摘要表、九十一年四月八日函及所附之丙○○就
    診資料、九十一年十月二十八日函及所附之丙○○就診資料摘要表各一份附卷可
    稽。另本院亦依職權向遠東聯合診所函詢結果，被害人之病歷摘錄表雖記載係頸
    脊椎症（應為退化性病症），惟其就診日期為九十一年一月三日，距本件過失傷
    害案件之發生日期為九十年三月六月，相差約有十個月之期間，有遠東聯合診所
    九十一年三月十五日函及所附之丙○○就診完整病歷資料、九十一年八月十二日
    函各一份附卷可稽。由此可見，被害人之上開指述，尚無足資證明之證據，自難
    令被告就被害人此部分之傷害負責，均併予明。
二、核被告所為，係犯刑法第二百八十四條第一項之過失傷害罪。被告於肇事後，犯
    罪未被發覺前，當場向前往現場處理之警員承認肇事等情，有臺北縣政府警察局
    海山分局交通分隊自首調查表在卷足憑，被告對於未發覺之罪自首而受裁判，應
    依刑法第六十二條前段之規定減輕其刑。爰審酌被告有如事實欄所述之前科（尚
    非累犯），有臺灣高等法院檢察署刑案紀錄簡覆表及臺灣高等法院被告全國前案
    紀錄表各一份在卷足憑，其因一時疏忽，致被害人丙○○受有上開傷害，被告之
    過失程度、所生之危害、肇事後自首之態度及被告尚未與被害人達成民事和解並
    賠償損失等一切情狀，判處如主文所示之刑，並諭知易科罰金之折算標準，以示
    懲儆。
據上論斷，應依刑事訴訟法第二百九十九條第一項前段，刑法第二百八十四條第一項
前段、第六十二條前段、第四十一條第一項前段，罰金罰鍰提高標準條例第一條前段
、第二條，判決如主文。
本案經檢察官高智美到庭執行職務
中    華    民    國      九十二      年      七       月     十一      日
                                      臺灣板橋地方法院刑事第一庭
                                          法  官  楊  千  儀
右正本證明與原本無異。
如不服本判決，應於判決送達後十日內向本院提出上訴狀（應附繕本），上訴於臺灣
高等法院。
                                          書記官  吳  河  東
中    華    民    國      九十二      年      七       月     十一      日
附錄本案論罪科刑法條全文
刑法第二百八十四條（過失傷害罪）
因過失傷害人者，處六月以下有期徒刑、拘役或五百元以下罰金，致重傷者，處一年
以下有期徒刑、拘役或五百元以下罰金。
從事業務之人，因業務上之過失傷害人者，處一年以下有期徒刑、拘役或一千元以下
罰金，致重傷者，處三年以下有期徒刑、拘役或二千元以下罰金。
（罰金已依罰金罰鍰提高標準條例提高為十倍）


司法院資訊處製作；財團法人民間司法改革基金會備份。
